【裁判字號】    92,親,52
【裁判日期】    920527
【裁判案由】    確認父子關係存在
【裁判全文】
臺灣高雄地方法院民事判決  九十二年親字第五二號
    原      告  乙○○
    訴訟代理人  甲○○
    被      告  丙○○
    法定代理人  高雄縣政府社會局長吳麗雪
    訴訟代理人  丁○○
右當事人間確認父子關係存在事件，本院裁定如左：
    主    文
確認被告丙○○（男，民國○○○年○月○日生，身分證統一編號：Ｚ000000
000號）與原告間之親子關係存在。
訴訟費用由原告負擔。
    事實及理由
一、按本件被告丙○○係棄嬰，雖登記於原告乙○○之戶籍內，惟父母欄空白，因其
    無法定代理人，嗣經本院以九十一年家聲字第七十八號選任高雄縣政府社會局長
    為其監護人一情，有本院上開裁定在卷可稽。又人事訴訟攸關社會公益，為使人
    類社會生活之基本身分關係真實發現，故人事訴訟中採用職權探知主義，有關認
    諾效力之規定不適用之，是本件被告雖認諾原告之請求，法院仍不得逕為其敗訴
    之判決，合先敘明。
二、原告起訴主張：民國七十七年間某日，有一不詳姓名女子抱了一個男嬰（即被告
    丙○○）予原告，並表明該男嬰係原告與其同居所生子女，原告遂將其撫養，並
    於八十三年六月三日以棄嬰之名將被告丙○○登記於原告之戶籍內，並於九十二
    年一月二十一日經高雄長庚紀念醫院鑑定兩造間具有父子血緣關係，因戶政機關
    未同意依鑑定報告逕登記原告為被告之生父，是有訴請法院判決確認兩造親子關
    係之必要，爰依法訴請判決如主文所示。
二、被告則以：對原告主張之事實不爭執，對原告之聲明無意見。
三、按「確認法律關係之訴，非原告有即受確認判決之法律上利益者，不得提起之；
    確認證書真偽或為法律關係基礙事實存否之訴，亦同。前項確認法律關係基礎事
    實之存否之訴，以原告不能提起他訴訟者為限」，八十九年二月九日新修正公布
    之民事訴訟法第二百四十七條第一、二項定有明文。查上開法律修正前，實務上
    對於親子間身分關係能否據以提起確認之訴，頗有爭議，為保持身分關係之安定
    性而多採保留之態度。然現今社會醫學科技發達，父母子女之血緣關係，均可經
    由醫學科技之鑑定，確定其親子血緣關係，而民事訴訟法第二百四十七條於修正
    時，已擴大其適用之範圍，即法律關係基礎事實存否亦得提起確認之訴。而就現
    今醫學科技足以鑑定親子間之血緣關係、確定身分關係之重要性及上開民事訴訟
    法第二百四十七條擴大確認之訴適用範圍之立法意旨以觀，應有准許確認親子關
    係存否之訴之必要，以解決任何不明確之親子關係，並杜絕爭執，進而維持家庭
    間之信賴與和諧。本件原告提起確認親子關係存在之訴，此血緣、身份關係之存
    否乃親子關係之重要基礎事實，原告主觀認定被告為其與不詳姓名女子所生之子
    ，惟被告因戶籍末登記父母姓名，且戶政機關不許原告逕登記為皮告之父，致被
    告之父母身分關係不明確，原告私法上之親權地位受到不安之危險，有即受確認
    判決之利益。是原告提起本件確認親子身份存在之訴，依諸上開民事訴訟法第二
    百四十七條之規定，並無不合。
四、本件原告主張之上開事實，已據原告提出戶籍謄本、高雄長庚紀念醫院親子鑑定
    報告、本院九十一年家聲字第七十八號民事裁定各一份為證，且為被告所不爭執
    ，而高雄長庚紀念醫院對兩造為親子鑑定，其鑑定結果為：「依遺傳標記檢查結
    果顯示，乙○○與丙○○之父子關係確定率為：百分之九九點0000000」
    ，此有該院鑑定報告在卷可憑，是原告確為被告之生父，堪予認定。從而，原告
    訴請確認其與被告間之親子關係存在，為有理由。
五、訴訟費用負擔之依據：民事訴訟法第八十一條第二款前段，判決如主文。
中      華      民      國    九十二    年      五      月    二十七    日
                              臺灣高雄地方法院家事法庭
~B法      官  施柏宏
右為正本係照原本作成。
如對本判決上訴，須於判決送達後廿日內向本院提出上訴狀並表明上訴理由，如於宣
示後送達前提起上訴者須於送達後十日內補提上訴理由書（須附繕本）。
中      華      民      國    九十二    年      五      月    二十七    日
~B法院書記官  陳惠玲


司法院資訊處製作；財團法人民間司法改革基金會備份。
